臺灣桃園地方法院刑事判決
111年度訴字第304號
公  訴  人  臺灣桃園地方檢察署檢察官 
被      告  劉豈呈（原名劉宗佑）男  (民國00年0月00日生)



選任辯護人  蕭俊龍律師
上列被告因違反毒品危害防制條例案件，經檢察官提起公訴（11
0年度偵字第32566號），本院判決如下：
    主  文
丙○○意圖販賣而持有第三級毒品而混合二種以上毒品，處有期徒
刑壹年拾月。緩刑參年，緩刑期間付保護管束，並應於本判決確
定後參年內向指定之政府機關、政府機構、行政法人、社區或其
他符合公益目的之機構或團體提供捌拾小時之義務勞務，及接受
肆小時之法治教育課程。
扣案如附表所示之物均沒收。
    事  實
丙○○明知甲基-N,N-二甲基卡西酮、4-甲基甲基卡西酮、愷他命
均為毒品危害防制條例(下稱毒品條例)第2條第2項第3款所列管之
第三級毒品，不得非法販賣、轉讓及持有，且可預見毒品果汁包
內可能混合而含二種以上之毒品成分，竟仍基於意圖販賣而持有
第三級毒品之犯意、以及意圖販賣而縱所持有之第三級毒品為混
合二種以上毒品，亦不違背其本意之不確定故意，先於民國110
年9月2日下午11時許，在桃園市中壢區世紀廣場一帶，受綽號「
QQ」之黃信全(為其供出而查獲，由檢察官偵辦中)之邀，同意由
其擔任出面與購毒者進行毒品交易之司機，並議妥每販售毒品果
汁包或愷他命1包，其可抽成新臺幣(下同)100元，黃信全即提供
如附表編號7所示之手機1支給其，作為聯繫之用，並指示其於11
0年9月3日下午6時許，至桃園市中壢區成章一街之某公共停車場
內之草叢內，取得如附表編號1至6所示之毒品(含一種或混合二
種之第三級毒品成分，如各該編號之備註欄所示)而持有，自此
時起即伺機販賣牟利。其在尚未與任何購毒者為毒品交易前之11
0年9月3日晚間10時10分許，於桃園市○○區○○路000巷00號前，因
違規停車遭員警盤查，員警經其同意搜索其所駕車輛，當場扣得
如附表所示之物，始循線查悉上情。
    理  由
一、證據能力部分：
　　就本判決所引用之供述證據，被告丙○○及其辯護人均不爭執
    證據能力，而依此等證據資料製作時之情況，並無違法不當
    及證明力明顯過低之瑕疵，本院認以之作為證據，應屬適當
    ，被告及其辯護人於本案辯論終結前亦未曾聲明異議，爰認
    均有證據能力。就本判決所引用之非供述證據之證據能力，
    被告及其辯護人於本院審理時均不爭執，且無證據證明係公
    務員違背法定程序所取得，復無顯不可信及證據力明顯低下
    之情形，亦與本案事實有自然關聯性，本院爰認皆有證據能
    力。
二、認定事實之證據及理由：
　　訊據被告丙○○對上開事實，於偵查中、本院審判中均坦承不
    諱，並有下列事證附卷可佐，足認其任意性自白應與事實相
    符，可以採信：
　　㈠證人乙○○於警詢時之陳述。
　　㈡桃園市政府警察局保安警察大隊搜索扣押筆錄、扣押物品
      目錄表、扣押物品照片及對話紀錄截圖、車輛詳細報表。
　　㈢扣案如附表編號1至6所示之物。此等物品經鑑驗結果，各
      檢出第三級毒品成分如附表各該編號之備註欄所示。
　　㈣被告取得上開毒品後，即伺機販賣牟利，若出售成功，每
      賣1包果汁包或愷他命，其均可抽100元，但還沒賣就被查
      獲之情節，為其於偵訊時所供承，並於本院審判中表明實
      在(偵卷右下方印刷頁碼〈以示與偵卷正下方手寫頁碼有所
      區別，以下除特別說明以外，均同〉第137頁反面、本院卷
      第193頁)，可見其藉此賺取差價之販賣意圖甚明。
三、論罪科刑：
　　㈠法律之解釋及適用：
　　　⒈毒品條例第9條第3項明定：「犯前五條之罪而混合二種
        以上之毒品者，適用其中最高級別毒品之法定刑，並加
        重其刑至二分之一。」，其立法理由為：「本條第3項
        所稱之混合，係指將二種以上之毒品摻雜調合，無從區
        分而言(如置於同一包裝)。依目前毒品查緝實務，施用
        混合毒品之型態日益繁多，且因混合毒品之成分複雜，
        施用後所造成之危險性及致死率均高於施用單一種類者
        ，為加強遏止混合毒品之擴散，爰增訂第3項，規定犯
        第4條至第8條之罪，而有混合二種以上毒品之情形者，
        加重其刑至二分之一。另本項係屬分則之加重，為另一
        獨立之犯罪型態，如其混合二種以上毒品屬不同級別，
        應依最高級別毒品所定之法定刑，並加重其刑至二分之
        一，例如販賣混合第三級及第四級毒品者，依販賣第三
        級毒品之法定刑處斷，並加重其刑至二分之一；如屬同
        一級別者，因無從比較高低級別，則依各該級別毒品所
        定之法定刑，加重其刑至二分之一，併予敘明。」，足
        見此規定係屬刑法分則加重之性質而成為另一獨立之罪
        ，且所摻雜調合之某種或數種毒品，即使僅占微量，因
        本質仍屬混合毒品，施用之危險性及致死率，仍較單一
        種類毒品為高，是除有明確事證證明該混合毒品之危險
        性及致死率與單一種類毒品相同以外，此規定均應適用
        於混合毒品，以遏止混合毒品之氾濫。經查，被告為警
        當場所查扣之物中，附表編號2、4、5之毒品果汁包均
        含有二種之第三級毒品，自屬毒品條例第9條第3項所稱
        之混合二種以上之毒品。再者，依其110年9月4日警詢
        時之供述，其有看到黃信全在分裝毒品，客廳有很多分
        裝袋，通常黃信全會把分好的東西放在庫房(本院卷第1
        07頁)，且上開毒品果汁包之包裝明顯不同(如附表各該
        編號之說明)，可推知其內毒品成分有異，佐以目前毒
        品查緝實務上，混合二種以上毒品之毒品咖啡包、果汁
        包之型態日益繁多，新聞媒體並已廣泛報導，足見其對
        於上開毒品果汁包內容易混有毒品，有所預見，其竟不
        在意，於上開時地一次性取得各式包裝之上開毒品果汁
        包後，即伺機販售牟利，堪認其具有上開不確定故意。
        此外，4-甲基甲基卡西酮、甲基-N,N-二甲基卡西酮、
        愷他命均係毒品條例所列管之第三級毒品。
　　　⒉最高法院刑事大法庭於110年5月5日以109年度台上大字
        第4861號裁定主文宣示：「行為人意圖營利而購入毒品
        ，在尚未尋找買主前，即為警查獲，應論以意圖販賣而
        持有毒品罪」，於裁定理由三㈢並敘明：行為人意圖營
        利而購入毒品，其主觀上雖認知係為銷售營利，客觀上
        並有購入毒品之行為，惟仍須對外銷售，始為販賣行為
        之具體實現。此之對外銷售，自買賣毒品之二面關係以
        觀，固須藉由如通訊設備或親洽面談與買方聯繫交易，
        方能供買方看貨或與之議價，以實現對特定或可得特定
        之買方銷售；至於對不特定人或特定多數人行銷，進行
        宣傳、廣告，以招攬買主之情形（例如在網路上或通訊
        軟體「LINE」群組，發布銷售毒品之訊息以求售），因
        銷售毒品之型態日新月異，尤以現今網際網路發達，透
        過電子媒體或網路方式宣傳販毒之訊息，使毒品之散布
        更為迅速，依一般社會通念，其惡性已對於販賣毒品罪
        所要保護整體國民身心健康之法益，形成直接危險，固
        得認開始實行足以與販賣毒品罪構成要件之實現具有必
        要關聯性之行為，已達著手販賣階段；然行為人意圖營
        利而購入毒品後，在尚未尋找買主前，即為警查獲，既
        未對外銷售或行銷，難認其意圖營利而購入毒品之行為
        ，與該罪之構成要件實現具有必要關聯性，即非屬著手
        販賣之行為，應僅成立意圖販賣而持有毒品罪。至於行
        為人意圖營利，因買主之要約而購入毒品，或先向不特
        定人或特定多數人行銷後，再購入毒品等情形，就其前
        後整體行為以觀，前者已與可得特定之買方磋商，為與
        該買方締約而購入毒品行為，已對販賣毒品罪所保護之
        法益形成直接危險，與銷售毒品之實現具有必要關聯性
        ；後者則與意圖營利購入毒品後，對不特定人或特定多
        數人行銷之情形無異，均已達販賣毒品罪之著手階段，
        自不待言。準此，本案卷內並無被告「本人」有何上開
        見解所指①與特定或得特定之買方聯繫交易；②以在網路
        上或通訊軟體群組發布訊息等方式，對不特定人或特定
        多數人行銷，進行販毒之宣傳、廣告；③意圖營利，因
        買主之要約而購入毒品，或先向不特定人或特定多數人
        行銷後，再購入毒品等販賣之著手情形，堪以認定罪名
        如後。
　　㈡是核被告所為，就附表編號1、3、6部分，係犯毒品條例第
      5條第3項之意圖販賣而持有第三級毒品罪；就附表2、4、
      5部分，係犯毒品條例第9條第3項、第5條第3項之意圖販
      賣而持有第三級毒品而混合二種以上之毒品罪。公訴意旨
      就後者雖漏未論及毒品條例第9條第3項之罪名，惟因與本
      案之基本社會事實同一，本院就此業已向當事人、辯護人
      當庭為告知，並給予當事人、辯護人表示意見、辯論之機
      會(本院卷第64頁、第98至99頁)，就此爰依法變更起訴法
      條而據以論處。被告就附表編號1至5所示之持有第三級毒
      品；就附表編號6所示之逾量持有第三級毒品之低度行為
      ，均為其意圖販賣而持有之高度行為所吸收，不另論罪。
　　㈢被告以一行為觸犯上開罪名，為想像競合犯，應依刑法第5
      5條規定，從一重論以意圖販賣而持有第三級毒品而混合
      二種以上之毒品罪。
　　㈣被告就上開犯行，應依毒品條例第9條第3項，適用如附表
      所示之毒品最高級別即意圖販賣而持有第三級毒品之法定
      刑，並「加重其刑至二分之一」。茲因「分則」加重其刑
      至二分之一者，其有期徒刑之最高度法定刑，應依法定加
      重上限之計算結果定之，即伸長二分之一；其法定刑之最
      低度，雖然必須逾原有最低法定本刑，但非須依加重上限
      同幅度提高二分之一，而因目前實務上有期徒刑加重以月
      為計算單位，故最低法定本刑加重有期徒刑1月即已足，
      為最高法院110年度台上字第4554號判決意旨所明示，是
      本院於此處之加重，係循此意旨為之。
　　㈤被告於偵查中、本院審判中均自白犯行，應依毒品條例第1
      7條第2項規定，皆減輕其刑。
　　㈥被告於偵查中供出其毒品來源為黃信全，嗣黃信全因而為
      警查獲，現由檢察官偵辦中，有桃園市政府警察局刑事警
      察大隊111年8月31日桃警刑大一字第1110024041號函暨所
      附被告110年9月4日警詢筆錄、指認犯罪嫌疑人紀錄表、
      指認照片、本院搜索票、黃信全111年7月15日警詢筆錄、
      照片(本院卷第103至163頁)、臺灣桃園地方檢察署111年9
      月5日丁○秀敬110偵32566字第1119103690號函(本院卷第1
      69頁)附卷可稽，是被告應依毒品條例第17條第1項規定減
      輕其刑。被告有上開1種加重事由、2種減刑事由，依法先
      加後減，並遞減之。
　　㈦審酌被告正值青年，不思以正途營生，竟意圖販賣而持有
      上開毒品，非但漠視法令禁制，更造成毒品流通及擴散之
      危險，實屬不該。但其犯後始終坦承犯行，態度良好，且
      幸為警查獲，未進一步造成毒品經實際交易而擴散之實害
      。兼衡其犯罪之動機、目的、如附表所示之毒品數量及其
      持有時間、暨其無前科之品行、智識程度、於本院審判中
      所陳述之生活狀況等一切情狀，量處如主文所示之刑。
　　㈧被告未曾因故意犯罪受有期徒刑以上刑之宣告，有臺灣高
      等法院被告前案紀錄表附卷可考，足認其係一時失慮，致
      罹本案刑典，審酌上開各節與其確有配合調查而具體供出
      上游，該上游亦因而查獲之情，本院認其經此偵審程序及
      刑之宣告，當已知所警惕，應可期待改過自新，況若強命
      其入監服刑，亦不符刑法特別預防之旨，是其上開宣告刑
      ，以暫不執行為適當；但為使其能確實反省，建立正確之
      價值觀，有賦予一定負擔之必要，爰參酌其所涉之整體情
      節、犯後表現等情，依刑法第74條第1項、第2項第5款、
      第6款、第93條第1項第2款規定，諭知如主文所示之附負
      擔緩刑及保護管束處遇。
四、沒收部分：
　　㈠扣案如附表編號1至6所示之物，經鑑定均含有毒品成分，
      如附表各該編號之備註欄所示，均屬違禁物，故除因鑑驗
      而用罄之部分不能宣告沒收以外，皆應連同無從析離所沾
      染微量毒品之外包裝，依刑法第38條第1項規定，宣告沒
      收。
　　㈡扣案如附表編號7所示之物，為供犯本案犯罪所用之工作機
      ，為被告於本院偵查中、審判中所供承一貫(偵卷第137頁
      反面、本院卷第193頁)，應不問屬誰所有，依毒品條例第
      19條第1項規定，宣告沒收。
　　㈢其餘扣案物，無積極證據證明與本案有關，均不宣告沒收
      。
據上論斷，應依刑事訴訟法第299條第1項前段、第300條，判決
如主文。
本案經檢察官甲○○提起公訴，檢察官林穎慶到庭執行職務。
中　　華　　民　　國　　111 　年　　11　　月　　9 　　日
            刑事第十庭審判長法　官　林大鈞
　　　　　　　　　          法  官  洪瑋嬬
　　　　　　　　　          法  官  徐漢堂
以上正本證明與原本無異。
如不服本判決應於收受判決後20日內向本院提出上訴書狀，並應
敘述具體理由。其未敘述上訴理由者，應於上訴期間屆滿後20日
內向本院補提理由書(均須按他造當事人之人數附繕本)「切勿逕
送上級法院」。 
　　　　　　　　　　　　　　書記官　侯儀偵　　　　　　　
中　　華　　民　　國　　111 　年　　11　　月　　10　　日
附錄本案論罪科刑法條全文
毒品危害防制條例第5條
意圖販賣而持有第一級毒品者，處無期徒刑或10年以上有期徒刑
，得併科新臺幣7百萬元以下罰金。
意圖販賣而持有第二級毒品者，處5年以上有期徒刑，得併科新
臺幣5百萬元以下罰金。
意圖販賣而持有第三級毒品者，處3年以上10年以下有期徒刑，
得併科新臺幣3百萬元以下罰金。
意圖販賣而持有第四級毒品或專供製造、施用毒品之器具者，處
1年以上7年以下有期徒刑，得併科新臺幣1百萬元以下罰金。
毒品危害防制條例第9條
成年人對未成年人販賣毒品或犯前三條之罪者，依各該條項規定
加重其刑至二分之一。
明知為懷胎婦女而對之販賣毒品或犯前三條之罪者，亦同。
犯前五條之罪而混合二種以上之毒品者，適用其中最高級別毒品
之法定刑，並加重其刑至二分之一。

附表：
編號 物品之名稱、重量及出處 備註 1 毒品果汁包9包(黑/紅色包裝〈SUPREME〉)，驗前總毛重48.60公克，驗前總淨重約36.09公克，取1.50公克鑑定用罄。 扣押物品目錄表如偵卷第55至65頁。 依內政部警政署刑事警察局鑑定書(偵卷第167至169頁)，檢出第三級毒品甲基-N,N-二甲基卡西酮。純度約3%，驗前總淨重約1.08公克。 2 毒品果汁包7包(綠色包裝〈精選日照綠茶〉)，驗前總毛重37.75公克，驗前總淨重約15.35公克，取0.98公克鑑定用罄。 扣押物品目錄表如偵卷第55至65頁。 依內政部警政署刑事警察局鑑定書(偵卷第167至169頁)，檢出第三級毒品4-甲基甲基卡西酮及微量之甲基-N,N-二甲基卡西酮。4-甲基甲基卡西酮之純度約5%，驗前總淨重約0.76公克。 3 毒品果汁包5包(桃紅/紫色包裝〈GRAPE〉)，驗前總毛重40.15公克，驗前總淨重約26.95公克，取1.31公克鑑定用罄。 扣押物品目錄表如偵卷第55至65頁。 依內政部警政署刑事警察局鑑定書(偵卷第167至169頁)，檢出第三級毒品甲基-N,N-二甲基卡西酮。純度約5%，驗前總淨重約1.34公克。 4 毒品果汁包6包(綠/白色包裝〈熊貓〉)，驗前總毛重47.69公克，驗前總淨重約35.45公克，取1.34公克鑑定用罄。 扣押物品目錄表如偵卷第55至65頁。 依內政部警政署刑事警察局鑑定書(偵卷第167至169頁)，檢出第三級毒品4-甲基甲基卡西酮及微量之甲基-N,N-二甲基卡西酮。4-甲基甲基卡西酮之純度約3%，驗前總淨重約1.06公克。 5 毒品果汁包5包(白/黑色包裝〈UNDER ARMOR〉)，驗前總毛重22.71公克，驗前總淨重約15.06公克，取1.73公克鑑定用罄。 扣押物品目錄表如偵卷第55至65頁。 依內政部警政署刑事警察局鑑定書(偵卷第167至169頁)，檢出第三級毒品4-甲基甲基卡西酮及微量之甲基-N,N-二甲基卡西酮。4-甲基甲基卡西酮之純度約6%，驗前總淨重約0.90公克。 6 白色或透明晶體10包，含袋總毛重14.0026公克，總淨重11.8656公克，取0.0639公克鑑定。 扣押物品目錄表如偵卷第55至65頁。 依臺北榮民總醫院毒品成分鑑定書、毒品純度鑑定書(偵卷右下方手寫頁碼第149至151頁)，檢出第三級毒品愷他命成分，純度73.2%，純質淨重8.6856公克。 7 白色IPHONE 6 PLUS手機(含SIM卡1枚)1支 扣押物品目錄表如偵卷第67頁。